臺灣臺東地方法院刑事裁定　　　　　　　 95年度聲判字第3號
聲　請　人　甲○○
代　理　人　張政衡　律師
被　　　告　乙○○
上列被告等因傷害案件，聲請人對之提出告訴，經臺灣臺東地方
法院檢察署檢察官於95年10月12日以95年度偵字第1500號不起訴
處分，聲請人聲請再議，經臺灣高等法院花蓮分院檢察署於95年
11月14日以95年度上聲議字第195 號處分書駁回再議，聲請人聲
請交付審判，本院裁定如下：
    主  文
聲請駁回。
    理  由
一、本件聲請交付審判之意旨詳如附件聲請書所載。
二、按「告訴人不服上級法院檢察署檢察長或檢察總長認再議為
    無理由而駁回之處分者，得於接受處分書後10日內委任律師
    提出理由狀，向該管第一審法院聲請交付審判」、「法院認
    為交付審判之聲請不合法或無理由者，應駁回之」，刑事訴
    訟法第258 條之1 第1 項、第258 條之3 第2 項前段分別定
    有明文。查告訴人得向法院聲請交付審判，係刑事訴訟法於
    民國91年2 月8 日修正時所新增對於「檢察官不起訴或緩起
    訴裁量權」制衡之一種外部監督機制，此時法院僅在就檢察
    官所為不起訴或緩起訴之處分是否正確加以審查，以防止檢
    察機關濫權。據此立法精神，同法第258 條之3 第3 項固規
    定：「法院就交付審判之聲請為裁定前，得為必要之調查」
    ，惟其所謂「得為必要之調查」，係指調查證據之範圍應以
    偵查中曾顯現者為限，不可就新提出之證據再為調查，亦不
    可蒐集偵查卷以外之證據，否則將與刑事訴訟法第260 條之
    再行起訴規定混淆不清（參照臺灣高等法院91年4 月25日刑
    庭會議法律問題研討意見）。況現行「審檢分立」之法制，
    乃立法例分離偵查起訴與審理判決，檢察官職司偵查，法官
    專於審判，故偵查非法官所應為之職責，若法官僭越偵查領
    域而額外再行調查其他證據，將混淆檢察官與法官角色，因
    此鑑於「交付審判」制度既係對於檢察官之不起訴處分所為
    增設檢察機關以外之監督機制，法院對證據調查之範圍，自
    當僅限於偵查中所曾顯現之證據，其理甚屬明確。又法院於
    審查交付審判之聲請有無理由時，除認為告訴人所指摘不利
    被告之事證未經檢察機關詳為調查或斟酌，或不起訴處分書
    所載理由違背經驗法則、論理法則或其他證據法則者外，不
    宜率予交付審判（法院辦理刑事訴訟案件應行注意事項第11
    8 項參照）。至上開所謂告訴人所指摘不利被告之事證未經
    檢察機關詳為調查，係指告訴人所提出請求調查之證據，檢
    察官未予調查，且若經調查，即足以動搖原偵查檢察官事實
    之認定及處分之決定而言。倘調查結果，尚不足以動搖原事
    實之認定及處分之決定者，仍不能率予交付審判，自不待言
    。
三、本件聲請人即告訴人甲○○於95年5 月13日以被告乙○○涉
    犯傷害及公然侮辱罪嫌，向臺東縣警察局成功分局都蘭派出
    所警員提出告訴，嗣經臺灣地方法院檢察署檢察官署於95年
    10月12日以95年度偵字第1500號不起訴處分後，聲請人不服
    而聲請再議（並追加毀損罪嫌之告訴），亦經臺灣高等法院
    花蓮分院檢察署於同年11月14日以95年度上聲議字第195 號
    處分書認再議為無理由而駁回再議在案，此經本院依職權調
    取前揭偵查卷證核閱無誤。茲聲請人堅指被告涉嫌傷害罪，
    聲請交付審判，經查：
（一）聲請人於警詢及檢察官偵查中，係指稱於前揭時地遭被告
      持鋸水管之鋸子所打傷；然其於本件案發當日，經處理員
      警陳泰成前去伊住處告知被告對伊提出傷害告訴時，聲請
      人告知員警是被告用竹竿打傷伊，並出示手上虎口傷痕給
      警員察看，當時聲請人確係說遭被告拿類似竹竿的東西打
      傷伊左手虎口等情，為臺東縣警察局成功分局都蘭派出所
      警員陳泰成於偵查中結證甚詳；是聲請人究係遭被告持何
      器物打傷，案發當日向警員所述及嗣後於警詢及偵查中所
      陳，顯有不同，足見聲請人之指訴存有重大瑕疵而難採信
      。況聲請人與其妻江林秀英就當日有無攜帶釘耙到場打傷
      被告乙節，聲請人於警詢及95年6月19日檢察官偵查第1次
      訊問時，非但隱而不認；且其妻江林秀英亦稱：純粹去看
      田裡狀況，沒有帶任何工具云云，益徵聲請人及其妻江林
      秀英之證詞，顯不足採。從而檢察官所為上揭不起訴處分
      書理由（一）之認定，並無違誤，是聲請人謂：檢察官以
      聲請人有無帶釘耙到場作為不起訴處分理由，難謂適法云
      云，顯對上開不起訴處分書有所誤解。
（二）聲請人於偵查中對於發現被告用報紙燒灼塑膠水管之經過
      ，證稱略以：當天上午10時，我騎機車載我太太去看水田
      ，我看到被告將水田裡一個塑膠管切斷，再用報紙將水管
      燒扁堵起來等語，非但與其妻江林秀英所述：「（問：95
      年4月2日，你跟甲○○有無到你們田裡？）有。」、「（
      問：你們有遇到乙○○嗎？）我不知道，他們二人在鬧的
      時候，我才知道。」、「（問：他們在那裡鬧？）塑膠管
      處。」、「（問：塑膠管處離你們的田多遠？）100 公尺
      以上。我聽他們鬧，我才跑過去。」、「（問：敘述乙○
      ○如何用報紙燒軟塑膠管？）我沒有看到他燒，是我先生
      跟我講的…」等語明顯不同；參以本件案發現場之塑膠水
      管封口，應係以噴燈燒灼封口，並非以報紙燒灼而成等情
      ，亦據領有甲種電匠執照之證人陳專福於偵查中結證在卷
      ，足認被告所辯稱：是用噴燈將水管接口接合等語，堪信
      為真實。再衡諸聲請人及其妻如親眼目睹被告毀損之犯行
      ，豈有對於燒灼塑膠水管之位置，2 人於檢察官隔離訊問
      時回答原有所不同，待辯護人提醒後，江林秀英才又改口
      與聲請人為一致之陳述。益徵聲請人指稱伊與妻子因目睹
      被告用報紙燒灼並封死灌溉用水管而前去阻止，致遭被告
      持鋸子打傷乙節，洵非可採。是不起訴處分書理由（二）
      之部分並無適用錯誤之經驗法則及論理法則，至為灼然。
（三）聲請人雖然以證人陳泰成陳述，係屬傳聞證據，而無證據
      能力云云，然證人陳泰成所證述之內容，乃是其親自見聞
      聲請人所述之案發經過，故非傳聞證據，參以證人陳泰成
      於偵查中已明確證稱：95年4月2日案發當天有請聲請人至
      都蘭派出所，並告知需去驗傷，之後於同年5 月13日通知
      聲請人製作警詢筆錄等語，是自無聲請人所言記載係遭被
      告以竹竿打傷之書面存在。聲請人事後雖至行政院衛生署
      臺東醫院驗傷，所檢具上開證斷證明書雖載有上開左手開
      放性傷口之傷害，然僅能證明聲請人受有受傷，尚無法證
      明上開傷勢係由鋸子割傷而造成，顯難憑此即遽以推認聲
      請人所受之前開傷害確係遭被告持鋸子割傷所致。從而，
      聲請人謂檢察官置上開診斷證明書於不顧云云，容有誤會
      。
五、綜上所述，聲請人所指被告傷害是否為真，均尚有合理之懷
    疑，當難遽認屬實，自難單以聲請人指訴，即繩以被告此等
    罪名。此外，復查無其他積極證據足資證明被告確有聲請人
    所指之前揭犯罪事實，臺灣臺東地方法院檢察署檢察官以被
    告犯罪嫌疑不足而予以不起訴處分，臺灣高等法院花蓮分院
    檢察署檢察長則駁回聲請人之再議聲請，經核認事採證均無
    不當，於法並無違誤。職是之故，聲請人猶執詞聲請交付審
    判，洵屬無據，應予駁回。
六、結論：應依刑事訴訟法第258 條之3 第2 項前段，裁定如主
    文。
中　　華　　民　　國　　96　　年　　1　 　月　　16　　日
                  刑事第四庭    審判長法  官  黃建都
                                      法  官  黃珮茹
                                      法  官  陳君鳳
以上正本證明與原本無異。
本件裁定不得抗告。
　　　　　　　　　　　　　　　　　　　書記官　 洪月甚
中　　華　　民　　國　　96　　年　　1 　　月　　16　　日
